【裁判字號】    88,訴,1604
【裁判日期】    890229
【裁判案由】    損害賠償
【裁判全文】
臺灣高雄地方法院民事判決  八十八年訴字第一六○四號
    原      告  乙○○
    訴訟代理人  甲○○
    被      告  墾丁通運有限公司
    法定代理人  丁○○
    被      告  丙○○
    右二人共同
    訴訟代理人  周俊源  律師
右當事人間，請求損害賠償事件，本院判決如左：
    主    文
被告應連帶給付原告新台幣伍拾萬玖仟捌佰柒拾伍元，及被告丙○○自民國八十八
年五月十八日起，被告墾丁通運有限公司自民國八十八年五月二十日起，均至清償日
止，按年息百分之五計算之利息。
原告其餘之訴駁回。
訴訟費用由被告連帶負擔四分之三，餘由原告負擔。
本判決第一項於原告以新台幣壹拾捌萬元供擔保後，得假執行；但被告於假執行實施
前以新台幣伍拾萬玖仟捌佰柒拾伍元為原告預供擔保後，得免為假執行。
原告其餘假執行之聲請駁回。
    事    實
甲、原告方面：
一、聲明：
（一）被告應連帶給付原告新台幣（以下同）柒拾萬貳仟玖佰零玖元，及自起訴狀繕
      本送達翌日起至清償日止按年息百分之五計算之利息。
（二）訴訟費用由被告連帶負擔。
（三）願供擔保以代釋明，請求宣告假執行。
二、陳述：
（一）被告丙○○係被告墾丁通運有限公司（以下簡稱墾丁公司）僱用之遊覽車司機
      ，於八十七年四月三日因執行業務，駕駛車號ZF-055號遊覽車，沿國道高速公
      路南下，行經該路南下一七三點五公里處，因過失追撞原告所駕駛，車號
      P7-6293號日產小客車（以下簡稱系爭車輛），造成原告車毀人傷之損害，刑
      事部分經台灣台中地方法院八十七年度交易字第四二六號判決，以業務過失傷
      害罪判處被告丙○○有期徒刑三月，並經台灣高等法院台中分院以八十七年度
      交上易字第三二三八號判決駁回被告之上訴確定在案。
（二）被告丙○○因執行業務，過失不法侵害原告之身體與財產權，被告墾丁公司應
      連帶負損害賠償之責。
（三）P7-6293號日產小客車係原告向其母即訴外人吳明珠借用，車禍當時被告曾同
      意修復，惟事後竟不同意被告之保險公司負擔修復費用，事發迄今系爭車輛仍
      未能修復，致原告須購入同型新車償還吳明珠，吳明珠已將系爭車輛毀損之損
      害賠償請求權讓予原告，故被告應連帶賠償原告系爭車輛之車價五十五萬五千
      元，與購入新車之相關手續費用九千八百零九元，於被告賠償後，原告願將系
      爭小客車所有權移轉予被告。
（四）系爭車輛調離現場之拖吊費用一萬六千元，被告丙○○已承諾賠償。
（五）原告因車禍受傷，須修養十七天不能工作，因此減少勞動能力，以原告每日底
      薪（不含其他津貼）一千三百元計，共計二萬二千一百元。
（六）原告於車禍當時長時間身陷毀損之系爭車輛內，造成精神上之負擔，且後續處
      理、訴訟事宜易造成原告身體、精神上之勞費，被告於刑事判決得易科罰金後
      即不願出面賠償，故應給付原告精神慰撫金十萬元。
（七）系爭車輛目前仍放置於修車廠內，然已不能修理。
三、對被告抗辯所為之陳述：
（一）被告之保險公司表示，如由保險公司修車，原告須先出具和解書，和解書附有
      原告須拋棄其他一切賠償之條件，然原告仍欲請求身體傷害部分之賠償，故不
      同意修車。況系爭車輛於八十七年一月才領牌照，車禍時僅行駛三千公里，尚
      屬新車，修車廠亦認為縱然修復，安全性仍堪慮。
（二）四月十日、十一日原告也有請假，但因公司有貨須出國展覽原告須到現場負責
      ，故有到公司，其中四月十一日有支薪，但均無法正常工作。
（三）原告於公司擔任電機工程師之工作，工作危險性高，因車禍後身心尚未完全復
      原，不敢貿然恢復上班，恐因而造成危險，故修養至自己、家人與公司皆認為
      可上班方銷假。
（四）若無原告之和解書，修車廠會領不到錢，故修車廠不願修車。
三、證據：提出台灣台中地方法院八十七年度交易字第四二六號判決書一份、修復估
    價單一份、統一發票一紙、購買新車手續費一紙、拖吊費收據一份、拖吊費承擔
    同意書一份、出勤紀錄表一份、出勤紀錄表一份、薪資明細表一份、證明書一份
    、汽車新領牌照登記書一份為證。
乙、被告方面：
一、聲明：求為判決駁回原告之訴，如受不利之判決，請准予供擔保免為假執行。
二、陳述：
（一）被告丙○○認為原告對本件車禍之發生與有過失，被告墾丁公司則認為此次車
      禍係因被告丙○○追撞前車，前車再撞及原告之車輛而發生，承認本件車禍全
      屬被告之過失，被告墾丁公司對被告丙○○願負擔拖吊費用之承諾書不爭執。
（二）原告並未住院，僅受有擦傷，故對勞動能力喪失及慰撫金之請求於法無據。
（三）被告墾丁公司有就車禍造成他人財產損失或死傷向新光產物保險公司與遊覽車
      工會全國聯合會投保，總計每次事故財產部分保額五十萬元，人身傷害則為八
      十萬元。原告預估之修車費尚不足二十萬元。事發後被告願意修車，但原告拒
      絕，堅持要被告賠償新車，且不肯出具和解書，保險公司就不願修車，修車廠
      則因為沒有和解書，怕將來拿不到錢，故亦不肯修車。
（四）否認原告十七日未支薪。
（五）和解書之附加條件是可以刪除的。
（六）車禍後系爭車輛尚可修理，依法自應先修理，回復原狀，如不能回復原狀，始
      可以金錢賠償，本件係因原告拒絕修車，故系爭車輛拖延至今仍未修理，被告
      因而不能履行為負原狀之義務，係因不可歸責於債務人之事由致給付不能，被
      告應已無給付義務。縱被告仍須負責修車，亦僅估價單打勾部分總計十二萬四
      千五百八十元而已。
（七）對原告陳稱系爭車輛現已不能修理無意見。
三、證據：提出和解書一份、保險單一份、技術員勘車報告表一份、估價單一份、聲
    請傳訊證人蔡貴國。
丙、本院依職權調閱台灣高等法院台中分院以八十七年度交上易字第三二三八號卷宗
    全卷。
    理    由
一、本件原告主張被告丙○○係被告墾丁之遊覽車司機，於八十七年四月三日因執行
    業務，駕駛遊覽車，因過失追撞原告之車，造成原告車毀人傷之損害，刑事部分
    經以業務過失傷害罪判處被告丙○○有期徒刑三月確定，爰依侵權行為之法律關
    係，請求被告連帶給付柒拾萬零貳仟玖佰零玖元及利息；被告則以系爭車輛係因
    原告拒絕修理，迄今已無法修理，係可歸責於原告，被告毋庸負責，且原告僅有
    擦傷，不可請求工作損失與慰撫金等語，資為抗辯。
二、原告主張被告丙○○係被告墾丁公司所僱用之遊覽車司機，於八十七年四月三日
    因執行業務，駕駛車號ZF-055號遊覽車，沿國道高速公路南下，行經該路南下一
    七三點五公里處，因過失追撞原告所駕駛，車號P7-6293號日產小客車，原告因
    而受有頸部挫傷之傷害，車輛亦因而受損，被告丙○○業經業務過失傷害罪判處
    有期徒刑三月，並經台灣高等法院台中分院以八十七年度交上易字第三二三八號
    判決駁回被告之上訴確定在案；原告所駕駛之車輛係原告向訴外人吳明珠借用，
    於八十七年一月才領牌照，原購車價為五十五萬五千元，原告已購入同型新車償
    還吳明珠，吳明珠則將系爭車輛毀損之損害賠償請求權讓與原告，而系爭車輛目
    前目前仍放置於修車廠內，然已無法修理；事故發生時將系爭車輛調離現場之拖
    吊費用一萬六千元，被告丙○○已承諾賠償，以及原告係擔任電機工程師，每日
    底薪一千三百元等事實，業據原告提出統一發票一紙、購買新車手續費一紙、拖
    吊費收據一份、拖吊費承擔同意書一份、出勤紀錄表一份、薪資明細表一份、證
    明書一份、汽車新領牌照登記書一份為證，復據本院調閱台灣高等法院台中分院
    以八十七年度交上易字第三二三八號卷宗全卷核閱屬實，且為被告所不爭執，自
    堪信為真正。
三、按因故意或過失不法侵害他人權利者，負損害賠償責任；受僱人因執行職務，不
    法侵害他人權利者，由僱用人與受僱人連帶負損害賠償責任，民法第一百八十四
    條第一項前段、第一百八十八條第一項前段定有明文。次按，汽車在同一車道行
    駛時，除超越前車外，後車與前車之間應保持隨時可以停煞之距離，及駕駛人應
    注意車前狀況，並隨時採取必要之安全措施，道路交通安全規則第九十四條第一
    項、第三項，分別定有明文。又汽車行駛高速公路，前後兩車之行車安全距離，
    在正常天候狀況下，於時速六十公里時大型車之最小距離為四十公尺，亦為高速
    公路交通管制規則第六條第一項所明定。本件車禍發生時，原告之車輛為被告丙
    ○○前方第二部車，且已剎車，而緩慢停車，但被告丙○○一時剎車不及，致撞
    擊中間之護欄，在其前方之第一部車見狀立即閃開，惟被告丙○○仍由後撞及原
    告所駕駛之系爭車輛等情，已據原告及被告丙○○於台灣台中地方法院檢察署偵
    查中供述甚詳，是以原告所駕駛之系爭車輛既係被告所駕右開大客車前第二部，
    而非直接前方之第一部，則縱然被告右開所辯屬實，原告所駕車輛遭追撞，仍係
    因被告駕駛車輛未與之保持隨時可以停煞之適當安全距離所起，顯見本件車禍確
    係因被告丙○○之過失所致，被告墾丁公司對此亦不爭執，已如前述，被告丙○
    ○僅空言爭執原告對本件車禍與有過失，然未能舉證以實其說，所辯自不足採。
    被告丙○○既為被告墾丁公司僱用人，且係於執行職務時發生車禍，致原告受有
    頸部挫傷，系爭車輛亦受有損害，且原告已自系爭車輛之車主即訴外人吳明珠處
    受讓系爭車輛受損之損害賠償請求權，揆諸首揭規定，被告自應對原告身體與車
    輛之損害連帶負損害賠償責任，玆就損害之項目與數額分述如下：
（一）車損部分：
  1.負損害賠償責任者，除法律另有規定或契約另有訂定外，應回復他方損害發生前
    之原狀；不能回復原狀或回復顯有重大困難者，應以金錢賠償其損害，民法第二
    百十三條第一項、第二百十五條分別定有明文。系爭車輛於車禍發生時，尚屬可
    修復之狀態，如當時修復，車頭與車尾共需二十九萬一千五百八十元，此業據證
    人即新光產物保險公司職員蔡貴國結證屬實，復有估價單四紙在卷可證。系爭車
    輛當時既非不能回復原狀，被告即須負使系爭車輛損害發生前之原狀之責，此為
    被告依法所須負擔之債務，被告自須依債之本旨提出給付，始可消滅其給付義務
    。原告主張本件車禍發生後，被告之保險公司要求出具和解書，拋棄其餘請求，
    始願修車，原告因不願拋棄人身部分之請求，故不願簽立和解書，以致車輛迄今
    未修等情，就其中因原告不願出具和解書，以致未能修車一節，核與證人蔡貴國
    所證述，保險公司確實要求須提出和解書，始願給付修車費用，修車廠亦恐報酬
    無著，故須有和解書始願修車，然原告不願出具和解書，故系爭車輛迄今未修等
    情相符，自堪採信。顯見被告雖曾表示欲修理系爭車輛，然附以須交由保險公司
    修理之條件，且於知悉兩造就是否出具和解書一節無法達成協議，無法由保險公
    司修理後，即置其修復系爭車輛之義務於不顧，車禍發生迄今已近二年，皆未另
    謀修復之道，以致系爭車輛現已無法修復。是以本件系爭車輛由車禍發生後尚能
    修復之狀態，演變為今日已完全報廢之狀態，係因被告遲未依債之本旨履行其回
    復原狀義務所致，就此損害被告自應負賠償之責。從而，本件被告就車輛之毀損
    應負擔之損害賠償責任，應係系爭車輛於事故發生前之狀態與車輛已完全報廢之
    現狀間之差距。至被告辯稱係原告拒絕修車，要求須賠償新車，故迄未修車一節
    ，縱被告所辯屬實，然被告所提出之給付既附有須由保險公司修復，亦即須出具
    和解書之條件，即已不合債之本旨，已如前述，是以就此不合債之本旨之給付，
    原告並無受領義務，原告拒絕受領，即與嗣後擴大之損害間無因果關係，從而被
    告所辯要無足採。
  2.次查，系爭車輛係於一九九八年一月出廠，民國八十七年一月十三日發照，原購
    車價格為五十五萬五千元，此有原告所提之發票一紙、汽車新領牌照登記書一份
    在卷可證，且為兩造所不爭。是系爭車輛於發生事故時，車齡僅三個月。依行政
    院公不之固定資產耐用年數表及固定資產折舊率之規定，小客車之耐用年數為五
    年，依平均法每年折舊十分之二，並參酌營利事業所得稅查核準則第九十五條第
    六項，固定資產提列折舊採用平均法或定律遞減法者，以一年為計算單位，其使
    用未滿一年者，按實際使用支月數相當於全年之比例計算，不滿一月者，以一月
    計之規定，系爭車輛之折舊額為二萬三千一百二十五元，其計算方式為：殘值＝
    取得成本÷  (耐用年數＋1)即555000÷（5＋1）＝92500，折舊額＝（取得成本
    －殘值）×折舊率×年數即（000000－00000）×0.2×0.25 〕＝23125。扣除該
    折舊額後，原告所得請求之損害賠償金額為五十三萬一千八百七十五元。原告就
    此範圍內之請求，為有理由，應予准許；逾此範圍之請求，核非回復原狀所必要
    ，應予駁回。
      （二）工作損失部分：
          按當事人主張有利於己之事實者，須負舉證之責，民事訴訟法第二百七十
      七條前段定有明文。原告雖主張其因車禍受傷，且因其工作風險高，故休養十
      七天不能工作，至自己及家人、公司皆認為已復原始恢復工作，因此減少勞動
      能力，以原告每日底薪（不含其他津貼）一千三百元計，共計二萬二千一百元
      ，並提出薪資表、考勤紀錄表各一份為証，惟已為被告所否認，並辯稱原告僅
      受擦傷，並無不能工作之情況等語。經查，原告所受之傷害係頸部挫傷，於八
      十七年四月三日下午二時三十分至中國醫藥學院附設醫院急診處就診，此有診
      斷證明書一紙附於台灣台中地方法院檢察署八十七年度偵字第一一五七一號卷
      宗可證，然原告並未能提出此後之就醫紀錄，僅憑此尚無法認定原告須請假休
      養之必要，且原告亦自認休養十七日係出於自己、家人與公司之判斷，並非醫
      師之指示，已難認為休養達十七日確係其傷勢所必要，況原告於四月十日、十
      一日尚到公司幫忙，亦證其傷勢顯無大礙，此外原告亦無法舉出其他證據以證
      明其確有休養十七日之必要，故被告辯稱原告並無請假十七日之必要，尚屬可
      採，原告請求十七日未能工作之損失，為無理由，應予駁回。
（三）慰撫金部分：
          原告主張伊於車禍當時長時間身陷毀損之系爭車輛內，造成精神上之負擔
      ，且後續處理、訴訟事宜易造成原告身體、精神上之勞費，被告於刑事判決得
      易科罰金後即不願出面賠償，故應給付原告精神慰撫金十萬元等語，被告則辯
      稱原告僅受有擦傷，應不得請求慰撫金。經查，本件被告不法侵害原告之身體
      ，造成原告頸部挫傷之傷害，已如前述，依民法第一百九十五條第一項，被告
      對原告非財產上之損害，亦應負賠償之責。原告因本件車禍身體受傷，雖僅受
      頸部挫傷，然係因車禍事故而造成，究與尋常擦傷有所不同，精神上自受有痛
      苦，原告自得請求相當之慰撫金。本院審酌原告所受傷勢尚輕，事後未曾住院
      或再度就醫，以及本件車禍案發迄今已近二年，被告尚未賠償，暨兩造之身分
      地位等狀況，認為慰撫金十萬元尚屬過高，應以八千元為適當。
（四）綜上所述，原告請求被告連帶給付五十三萬九千八百七十五元，及自起訴狀繕
      本送達翌日起至清償日止之法定遲延利息，為有理由，應予准許；逾此部分之
      請求為無理由，應予駁回。
四、從而，原告請求被告連帶給付新台幣五十三萬九千八百七十五元，及被告丙○○
    自八十八年五月十八日起，被告墾丁公司自八十八年五月二十日起，均至清償日
    止，按年息百分五計算之利息，為有理由，應予准許；逾此部分之請求為無理由
    ，應予駁回。
五、兩造陳明願供擔保，聲請宣告假執行，或免為假執行，經核原告勝訴部分，合於
    法律之規定，爰分別酌定相當之擔保金額宣告之；原告其餘假執行之聲請，因訴
    之駁回而失所依附，不予准許。
六、結論：本件原告之訴，為一部有理由，一部無理由，並依民事訴訟法第七十九條
    但書、第八十五條第二項、第三百九十條第二項、第三百九十二條，判決如主文
    。
中      華      民      國    八十九    年      二      月    二十九    日
                              臺灣高雄地法院民事第一庭
~B法      官  陳怡雯
右為正本係照原本作成。
如對本判決上訴，須於判決送達後廿日內向本院提出上訴狀。
中      華      民      國    八十九    年      二      月    二十九    日
~B法院書記官  林吉煌


司法院資訊處製作；財團法人民間司法改革基金會備份。
